【裁判字號】    97,交聲,959
【裁判日期】    970926
【裁判案由】    違反道路交通管理處罰條例聲明異議
【裁判全文】
臺灣桃園地方法院刑事交通事件裁定     97年度交聲字第959號
移送機關即
原處分機關  交通部公路總局新竹區監理所中壢監理站
異  議  人
即受處分人  乙○○
上列異議人因違反道路交通管理處罰條例案件，對於交通部公路
總局新竹區監理所於民國97年5 月9 日所為之處分（原處分案號
：壢監裁字第裁53-DB0000000號）處分，聲明異議，本院裁定如
下：
    主  文
異議駁回。
    理  由
一、原處分意旨略以：異議人即受處分人乙○○於民國97年4 月
    15日下午6 時33分許，駕駛車牌號碼IUN-509 號重型機車，
    行經平鎮市○○路○ 段與振興西路（原處分誤載為延平路與
    振興路）為桃園縣政府警察局交通隊平鎮分隊警員甲○○查
    獲「闖紅燈（左轉）」違反道路交通管理事件，而當場填掣
    DB0000000 號通知單舉發，異議人於舉發單所載應到案日期
    前之97年4 月28日陳述不服之意見後，經原舉發機關向桃園
    縣政府警察局平鎮分局調查本案，該分局以97年4 月30日平
    警分交字第0976012660號函略以：員警指陳歷歷，確有見傅
    君駕駛該車行駛該路口無視圓形紅燈號誌顯示，逕自違規闖
    紅燈左轉行駛，違規事實明確，員警立即示意鳴笛攔停稽查
    傅君停靠路邊接受稽查，員警援依道路交通管理處罰條例第
    53條第1 項舉發，並無違誤等語。是原處機關乃援引道路交
    通安全規則第102 條第1 項、道路交通管理處罰條例第4條
    第1 項、第53條第1 項、第63條第1 項第3 款等之規定，以
    壢監裁字第裁53-DB0000000號裁決書，處罰鍰新臺幣（下同
    ）1800元，併記違規點數3 點等語。
二、異議意旨略以：異議人於上開時間，駕駛前述機車，由延平
    路2 段往南行進，途經振興西路、復旦路交岔口，要左轉至
    振興西路，即遵守「機車兩段式左轉」之規定，右轉至復旦
    路口，再直行駛至振興西路，經過一座橋後，離戴眼鏡之警
    員（即證人丙○○）約3 至5 公尺處，始被攔停，並由證人
    甲○○警員以「闖紅燈左轉」為由，開單舉發。惟證人甲○
    ○既未目睹異議人如何騎車行進且非攔停之人，如何能對異
    議人舉發，異議人認其違法執行公務，舉發開單無效。又2
    位警員所站位置並無法看到延平路之號誌，無法證明異議人
    有闖紅燈之違規行為，爰請求撤銷原處分云云。
三、按道路交通管理處罰條例第4 條第1 項明定：駕駛人駕駛車
    輛或行人在道路上，應遵守道路交通標誌、標線、號誌之指
    示、警告、禁制規定，並服從執行交通勤務之警察或依法令
    執行指揮交通及交通稽查任務人員之指揮；道路交通安全標
    誌標線號誌設置規則第206 條規定：「行車管制號誌各燈號
    顯示之意義如左：五、圓形紅燈(一)車輛面對圓形紅燈表示禁
    止通行，不得超越停止線或進入路口。」；道路交通安全規
    則第102 條第1 項規定：汽車行駛至交岔路口，其行進、轉
    彎，應遵守燈光號誌或交通指揮人員之指揮。違反者，依道
    交通管理處罰條例第53條第1 項規定：「汽車駕駛人，行經
    有燈光號誌管制之交岔路口闖紅燈者，處新臺幣1800元以上
    5400元以下罰鍰。」，並依同條例第63條第1 項第3 款記違
    規點數3 點。
四、經查：
  (一)異議人有前述違規闖紅燈之行為，業據證人甲○○及丙○○
    於本院調查時證述綦詳，參以卷附之桃園縣政府警察局桃警
    局交字第DB0000000 號舉發違反道路交通管理事件通知單、
    交通部公路總局新竹區監理所壢監裁字第裁53-DB0000000號
    裁決書、桃園縣政府警察局平鎮分局97年4 月30日平警分交
    字第0976012660號函、警員甲○○繪製之現場圖各1 份及現
    場照片6 幀等在卷可稽，是以異議人違規闖紅燈之行為，應
    堪認定。
  (二)又依異議人於「聲明異議狀」所附之證6 即97年4 月16日「
    申訴書」（與其提出於桃園縣政府警察局交通隊申訴書上同
    一）內容，異議人亦已供稱：我是紅燈右轉，綠燈直行過來
    ，你應依我違規事實開紅單等語（見本院卷第13 、18 頁）
    ，再佐以異議人均坦承自延平路2 段往南（即楊梅方向）走
    ，途經延平路2 段與振興西路口時，先右行至復旦路與延平
    路2 段路口後，再直行復旦路與振興西路，足見異議人確有
    於延平路2 段路口顯示紅燈時，違規超越停止線並進入復旦
    路與振興西路路口之行為。況交岔路口號誌之變化規則，必
    然是東西向道路的號誌顯示為綠燈時，南北向道路的號誌則
    為紅燈，方能有效疏導交通並避免造成事故，此為公眾周知
    之事實，且被告於本院調查時自陳經常往來上開路段，則對
    該路段號誌之變化情形，自難諉為不知。惟其對本院訊問如
    果復旦路跟振興西路的燈號是綠燈，延平路的燈號於正常情
    形下會是什麼一節，答稱：我不了解；我不回答，我保持緘
    默（見本院卷第33、56頁），顯見被告對自己違規闖紅燈之
    行為，知之甚詳，故其提起本件異議，顯無理由。
  (三)異議人辯稱警員所站位置並無法看到延平路之號誌，且甲○
    ○既未目睹異議人如何騎車行進且非攔停之人，舉發無效，
    云云。惟查，證人甲○○於本院調查時證稱：在案發時我們
    看到振興西路的燈號已經變成綠燈，而且延平路的燈號已經
    轉為紅燈，有看到3 台機車從延平路2 段左轉振興西路，我
    跟丙○○一起攔檢這3 名騎士。異議人是第3 台車等語（見
    本院卷第34、35頁）。另證人丙○○亦證稱：97年4 月15日
    下午我有在平鎮市○○路與振興西路口執行勤務，當時是由
    我與同事甲○○一起執勤，甲○○在我左後方約1 、2 公尺
    距離；當時總共一起攔停3 台違規機車，第1 台是甲○○舉
    發，我負責索取第2 、3 違規騎士的證件，然後再舉發第2
    台違規機車的違規事實，這時候甲○○第1 台機車已經舉發
    完了，所以我把第3 台違規機車騎士的證件交給甲○○等語
    （見本院卷第54頁），足見證人甲○○及丙○○確有目睹異
    議人未依紅燈號誌停止而違規超越延平路2 段停止線並左轉
    行駛於振興西路之行為。而證人甲○○、丙○○對異議人於
    前開時、地之違規情節均明確證述，亦互核一致，再衡諸證
    人甲○○、丙○○為執法人員，與異議人素不相識，並無仇
    隙，應無設詞誣陷異議人之理，況本件舉發內容，既查無有
    何捏造事實違法取締之情事，則證人甲○○、丙○○上開證
    言自屬可信，是被告所辯顯無足採。
五、綜上所述，本件異議人違規事證明確，原處分機關據以援引
    上開規定，裁處罰鍰1800元，併記違規點數3 點之處分，於
    法並無不合，本件異議為無理由，應予駁回。
六、據上論斷，應依道路交通管理處罰條例第87條第2 項，道路
    交通案件處理辦法第19條，裁定如主文。
中    華    民    國    97    年    9     月    26    日
                    交通法庭  法  官  李文娟
以上正本證明與原本無異。
如不服本裁定，應於送達後5 日內，向本院提出抗告狀。
                              書記官  廖宜政
中    華    民    國    97    年    9     月    30    日


司法院資訊處製作；財團法人民間司法改革基金會備份。
